【裁判字號】    99,上訴,1454
【裁判日期】    990825
【裁判案由】    毒品危害防制條例等
【裁判全文】
臺灣高等法院刑事判決                99年度上訴字第1454號
    上  訴  人  臺灣板橋地方法院檢察署檢察官
    上  訴  人  乙○○
    即  被  告
    選任辯護人  王淑俐  律師
    上  訴  人  甲○○
    即  被  告
                丙○○
    上二人共同
    指定辯護人  本院公設辯護人  周君穎
上列上訴人因被告違反毒品危害防制條例案件，不服臺灣板橋地
方法院98年度重訴字第62號，中華民國99年3月11日第一審判決
（起訴案號：臺灣板橋地方法院檢察署98年度偵字第24414 號；
98年度偵字第33287 號同一事實併案審理），提起上訴，判決如
下：
    主      文
原判決關於乙○○、甲○○及丙○○部分撤銷。
乙○○共同運輸第一級毒品，累犯，處有期徒刑拾玖年。
扣案第一級毒品海洛因肆顆（合計淨重貳佰陸拾點壹陸公克，
含包裝保險套肆只）沒收銷燬。扣案0000000000號行
動電話（含SIM 卡）壹支、新台幣玖萬元沒收。
甲○○幫助運輸第一級毒品，處有期徒刑柒年陸月。
扣案第一級毒品海洛因肆顆（合計淨重貳佰陸拾點壹陸公克，
含包裝保險套肆只）沒收銷燬。扣案0000000000號行
動電話（含SIM 卡）壹支沒收。
丙○○幫助運輸第一級毒品，累犯，處有期徒刑柒年捌月。
扣案第一級毒品海洛因肆顆（合計淨重貳佰陸拾點壹陸公克，
含包裝保險套肆只）沒收銷燬。扣案0000000000號行
動電話（含SIM 卡）壹支沒收。
    犯罪事實
壹、乙○○前因持有第一級毒品案件，經法院判處有期徒刑3 月
    確定，民國98年8月6日執行完畢。
    丙○○前因詐欺案件，經法院判處有期徒刑3月確定，97年7
    月27日執行完畢。
貳、乙○○、甲○○、丙○○及陳坤亮（已經原審判處有期徒刑
    16年確定）均明知海洛因為毒品危害防制條例明定的第一級
    毒品，並為行政院依懲治走私條例第2 條第3 項規定公告的
    管制進出口物品，不得非法運輸、持有或私運進口。
    乙○○與年籍不詳自稱「陳茂雄」（綽號「陳董」或稱「呂
    登祥」，下稱「陳茂雄」）成年男子，為圖自柬埔寨運輸毒
    品海洛因至臺灣，而與張姓、蔡姓成年人合謀並分工，先由
    「陳茂雄」於臺灣覓得自願前往柬埔寨運輸海洛因返臺之人
    ，再由乙○○提供自願運毒者往返柬埔寨所需費用。待自願
    運毒者飛抵柬埔寨，由「陳茂雄」及其所屬運毒成員前往接
    應，並以保險套將海洛因包裝成球狀，自肛門塞入自願運毒
    者體內。俟自願運毒者搭機返臺，再由乙○○前往約定地點
    接應，由運毒者將體內海洛因球排出交付予乙○○，乙○○
    則將約定報酬給付予該運毒者，以此方式共同運輸海洛因來
    臺。
、甲○○、丙○○均曾經他人介紹前往柬埔寨金邊市，得知為
    「陳茂雄」以上述方式運輸海洛因回臺，每顆海洛因球可得
    新臺幣（下同）2 萬元代價；若為「陳茂雄」介紹自願運毒
    者，不論成功與否，皆可獲得1 萬元報酬。「陳茂雄」並告
    知丙○○，若覓得自願運輸毒品者即與乙○○聯絡，向乙○○拿取前往柬埔寨的經費。
肆、陳坤亮因經濟困窘，經由甲○○獲知上述得藉由運輸海洛因
    的方式牟利，央求甲○○為其介紹前往柬埔寨運輸海洛因入
    境。
    甲○○因而基於幫助運輸及私運管制物品第一級毒品海洛因
    的犯意，將上情告知丙○○，並與丙○○約定由丙○○與「
    陳茂雄」聯繫陳坤亮前往柬埔寨運輸毒品事宜，仲介報酬1
    萬元則由甲○○、丙○○均分。
    丙○○即基於幫助運輸及私運管制物品第一級毒品海洛因的
    犯意，以電話告知「陳茂雄」已覓得自願運毒者。
    「陳茂雄」獲悉後即與乙○○、陳坤亮及「陳茂雄」所屬運
    毒成員共同基於私自運輸管制進口物品第一級毒品海洛因來
    臺的犯意聯絡，由「陳茂雄」指示丙○○以電話聯繫乙○○
    ，由乙○○與丙○○相約於98年8 月27日在臺灣高鐵桃園站
    見面並交付丙○○3 萬元，作為辦理陳坤亮護照、機票以及
    陳坤亮往返柬埔寨的開銷費用。
    丙○○取得3 萬元後即向陳坤亮拿取身分證件，前往彰化市
    漢高旅行社，委請代辦陳坤亮護照。丙○○並於同年月29日
    ，交付陳坤亮1 萬5 千元供陳坤亮購買機票、出國零用，並
    告知陳坤亮於翌（30）日搭機出發，到達柬埔寨金邊市自會
    有人前往接應。
伍、陳坤亮依計畫於98年8 月30日上午7 時54分許，自桃園國際
    機場搭乘長榮航空BR265 號班機飛往柬埔寨金邊地區，由運
    毒成員中自稱「張先生」、「蔡先生」成年男子前往接機，
    帶同陳坤亮抵金邊市某旅館休息。
    98年9 月4 日，「張先生」、「蔡先生」將保險套包裝成球
    狀的海洛因球4 顆（共淨重263.16公克），塞入陳坤亮肛門
    ，並告知陳坤亮返台後丙○○將前往接機。陳坤亮即於同日
    下午，搭乘長榮航空BR266 號班機，自柬埔寨金邊地區運輸
    上述4 顆海洛因球入境臺灣。
    「陳茂雄」於同日確認陳坤亮已運輸海洛因抵臺，即撥打乙○○所有0000000000號行動電話，通知乙○○於指定時地前
    往接應陳坤亮等人，並於取得陳坤亮體內海洛因球後，將約
    定報酬8 萬元及1 萬元仲介費用支付陳坤亮、甲○○及丙○○。
    丙○○則於98年9 月3 日下午3 時16分許，以其所有000000
    0000號電話與「陳茂雄」聯繫，確認陳坤亮將於翌（4 ）日
    下午抵達臺灣，即於98年9 月4 日與甲○○一同前往桃園國
    際機場接應陳坤亮。
    丙○○、甲○○到達桃園國際機場，接獲陳坤亮以00000000
    00號電話告知已自行前往第2 接應地點即桃園火車站。丙○○與甲○○即趕赴桃園火車站與陳坤亮會合。因未見著乙○○，丙○○因而於同日下午6 時18分許，使用借自友人的00
    00000000號電話撥打乙○○所有0000000000號行動電話，經
    乙○○告知也已到達，隨即與陳坤亮、丙○○及甲○○會合
    ，由乙○○駕駛4660-ER 號牌自小客車搭載陳坤亮等3 人，
    返回臺北縣鶯歌鎮○○街23號11樓乙○○住處，以便將陳坤
    亮夾藏於肛門內的4 顆海洛因球排出。
陸、同日晚間7 時55分許，駛抵乙○○住處地下室停車場，遭循
    線埋伏的法務部調查局專案人員當場查獲，並扣得乙○○所
    有現金30萬元、所有及所持用0000000000號、0000000000號
    、0000000000號行動電話共3 支（均各含SIM 卡）及電話簿
    1 本；丙○○所有及持用的行動電話2 支（0000000000號、
    0000000000號，各含SIM 卡1 張）；甲○○所有000000000
    0 號行動電話1 支（含SIM 卡）；陳坤亮使用的行動電話1
    支（0000000000號及SIM 卡1 張），並於同日晚間8 時30分
    許，扣得於乙○○住處，由陳坤亮自肛門內排出的4 顆海洛
    因球。
    理      由
壹、被告及辯護人對於卷證的證據能力均表示無意見（本院99年
    5月14日、5月28日、7月21日筆錄）。
貳、被告甲○○、丙○○上訴坦承犯行，請求從輕量刑。
    被告乙○○上訴矢口否認犯行，辯稱：「我是因積欠『陳茂
    雄』債款，遭其脅迫而開車載送陳坤亮等，事前並不知悉陳
    坤亮夾帶海洛因入境，也未參與任何私運毒品入境行為。載
    送途中，因接獲女兒電話陳稱身體不適，因此先返回鶯歌住
    處，打算送女兒就醫之後再載送被告丙○○等前往桃園高鐵
    站搭車。被告陳坤亮在車上提到他從國外夾帶毒品返台，我
    才知悉運輸毒品的事。之前給丙○○的3 萬元，是因積欠『
    陳茂雄』款項，『陳茂雄』打電話告知有人會向我拿取3 萬
    元，要我直接拿給他。因此才依照『陳茂雄』吩咐，在桃園
    高鐵站交付3 萬元予丙○○。」等語。
    檢察官上訴意旨略以：被告甲○○負責聯絡陳坤亮前往金邊
    事宜，並於知悉陳坤亮帶回4 顆海洛因球後，表示「這樣就
    成功了」等情；被告丙○○知悉陳坤亮購買來回機票，並於
    陳坤亮到達金邊後，打電話予「陳茂雄」詢問陳坤亮的情形
    ，且於陳坤亮回國時與被告乙○○同往接應，實已實行運輸
    毒品構成要件行為。被告甲○○、丙○○與「陳茂雄」等具
    有犯意聯絡、行為分擔，應屬共同正犯而非幫助犯等語。
、經審理，認定被告乙○○共同運輸第一級毒品；被告甲○○
    、丙○○均觸犯幫助運輸第一級毒品罪行如下：
一、前述犯罪事實，已經被告丙○○、甲○○坦白承認，核與共
    同被告陳坤亮的證述相符，並有扣案被告乙○○、丙○○、
    甲○○所有供聯繫運輸毒品事宜所使用0000000000號、0000
    000000號、0000000000號及被告乙○○、丙○○持用的前
    述扣案行動電話、陳坤亮持用的0000000000號行動電話；陳
    坤亮入出境紀錄查詢資料；乙○○所有0000000000號行動電
    話與丙○○持用的0000000000號行動電話於98年9 月4 日通
    訊監察譯文（偵24414 卷49、75頁）可憑。
    自共同被告陳坤亮肛門內排出的扣案海洛因4 顆，經檢驗證
    實均含海洛因成分，合計淨重263.16公克，有法務部調查局
    98年9 月18日調科壹字第09823025130 號濫用藥物實驗室鑑
    定書為憑。
二、被告甲○○於本案之前曾循與本案相同模式運輸海洛因入境
    臺灣，並將體內排出的海洛因球交給前來接應的被告乙○○
    ，同由被告乙○○交付約定的報酬等情，已經被告甲○○明
    確供述（偵24414 卷151-152 頁，本院99年7 月21日審理筆
    錄6 、11、16頁）。核與被告葉宏坦承：「甲○○在98年6
    、7 月間有運輸1 次毒品回來，我有給他12萬元。國外打電
    話給我，要我將6 顆海洛因放在鶯歌陶瓷博物館外面草坪的
    花盆裡，有人會去拿，轉交1 次我可以獲得6 萬元。」等語
    相符（偵24414 號156 頁）。
    被告乙○○於本院審理固仍坦承上述被告甲○○前曾輸入毒
    品海洛因的事實，但翻異當時付予被告甲○○的款額為10萬
    元；被告甲○○也附和改稱：「一顆是2 萬元，6 顆是12萬
    元，應該是要12萬元，但是我最後拿到的是10萬元。我之前
    一直說12萬元，…。」等語（本院99年7 月21日審判筆錄7
    、16頁）。關於該次被告甲○○取自乙○○的運毒報酬金額
    究若干，核屬事後飾卸之詞，不足採信且無礙於被告甲○○
    曾經以同一手法與被告乙○○共同運輸毒品海洛因至臺灣的
    事實認定。
    參酌本案共同被告陳坤亮往返金邊的機票、證件等費用3 萬
    元，由被告丙○○依「陳茂雄」指示向被告乙○○拿取；被
    告陳坤亮返臺後，也是由被告丙○○依照「陳茂雄」指示，
    聯繫被告乙○○前往接應，再由被告乙○○載送被告陳坤亮
    等前往被告乙○○住處，取出藏於被告陳坤亮體內的海洛因
    球，再由被告乙○○將約定的運輸毒品報酬交付予被告陳坤
    亮的行為過程，手法如出一轍。被告乙○○、丙○○及甲○○的犯行，可以認定。
三、「陳茂雄」將被告乙○○的電話號碼告予被告丙○○，並告
    知被告丙○○如有自願運毒者，即以電話向被告乙○○索取
    辦理機票及護照費用，如有不便之處，更可尋找被告乙○○
    協助。
    「陳茂雄」等運毒成員將海洛因球藏於共同被告陳坤亮體內
    運輸來臺，為確保能取得該等海洛因球以牟暴利，自會派遣
    共犯接應；否則任由被告陳坤亮返台後自行離去不知去向，
    不僅運毒計畫功虧一簣，更須蒙受鉅額損失。而被告乙○○
    不僅分擔運輸毒品的費用給付角色，更分擔接應毒品安全取
    得的任務。
    桃園國際機場與桃園高鐵站的距離顯較自機場前往桃園火車
    站的距離短。被告陳坤亮如欲前往桃園高鐵站，直接由桃園
    國際機場搭車前往高鐵站即可，「陳茂雄」等人無須大費周
    章，交代陳坤亮先搭車前往桃園火車站，再囑由被告乙○○
    至桃園火車站載送被告陳坤亮前往桃園高鐵站。共同被告陳
    坤亮因確知被告乙○○屬於此次運毒成員一份子，故於被告
    乙○○車上透露已順利夾帶毒品入境的事實。
    綜上，足證陳坤亮、丙○○及甲○○供稱被告乙○○是接應
    之人，被告乙○○搭載渠等前往鶯歌鎮乙○○住處以便取出
    被告陳坤亮體內的海洛因球等事實，確屬實情。
    被告乙○○與「陳茂雄」等具有運輸第一級毒品海洛因入臺
    的犯意聯絡、行為分擔，可以認定。
四、法務部調查局專案人員因已得知被告甲○○等人將往被告乙○○住處取出陳坤亮體內的海洛因球，而在該處埋伏等待多
    時，因而於被告等人車抵乙○○住處地下室停車場時即予當
    場查獲。調查局人員依憑被告等犯罪計畫的線索循線埋伏且
    因而查獲，並非偶然。
    被告乙○○辯稱載送途中，臨時接獲女兒電話表示身體不適
    ，才駕車返回鶯歌鎮住處等語，不能採信。
    被告乙○○聲請傳喚於查獲現場的員警，證明員警當場確曾
    目睹被告女兒生病的事實。經審查，縱使員警曾經見著被告
    的女兒，也僅能證明被告遭查獲當時的情形，證人即員警無
    從證明被告乙○○帶同另3 名被告到達被告住處的經過事實
    ，核無傳訊必要。
五、被告乙○○辯稱本案有關的金錢交付，實因與「陳茂雄」有
    債務關係，因而受「陳茂雄」脅迫而前往載送陳坤亮、丙○○及甲○○，並聲請調閱被告於鶯歌郵局及第一商業銀行桃
    園分行的匯款紀錄等語。
    本院依被告聲請向「鶯歌郵局」及「第一商業銀行桃園分行
    」調閱被告乙○○自97年9 月起至98年7 月止的外匯單據，
    函查結果，並無足為被告乙○○有利的事證：
（一）鶯歌郵局於99年6 月1 日起，才開辦相關外匯業務，並無
      任何被告乙○○所稱「97年9 月起至98年7 月間的外匯單
      據」可提供，有中華郵政股份有限公司板橋郵局99年6 月
      7 日板營字第0991802217號函可憑，被告乙○○上述辯解
      已有可疑。
（二）被告於上述期間於第一商業銀行桃園分行固有多次匯款紀
      錄，有該行99年6 月15日一桃園字第00237 號函所檢附的
      8 份匯出匯款賣匯水單暨匯出匯款申請書可憑。
      但審視上述外匯匯款紀錄，受款人不僅並無被告乙○○辯
      稱的「陳茂雄」或「呂登祥」，每次匯款的受款人也不盡
      相同，且匯款性質均為「生活費」，全無因「償還債務」
      名目的匯款，而8 次匯款的金額分別為「新台幣6113.9元
      、2368.6元、2926.6元、9630.54 元、2873.86 元、7188
      .45 元、5009.46 元、5705.64 元」非但數額均不相同，
      且金額零散不一，與一般償還借款多為整數金額的情形迥
      異。
      該等外匯匯款紀錄不僅無以證明被告乙○○所辯其與「陳
      茂雄」（或「呂登祥」）的債務事實，反足以認定被告乙○○與本案毒品來源柬埔寨金邊地區多名不詳之人有極為
      密切的金錢往來。被告與柬埔寨金邊地區之人具有共犯關
      係的事實，得以憑信。
（三）被告乙○○空言辯稱：因積欠「陳茂雄」債款，遭其脅迫
      而應允開車載送陳坤亮、丙○○及甲○○等語，不足採信
      。
      被告聲請傳喚其子葉維翰，證明其受「陳茂雄」脅迫的事
      實，核無傳訊必要。
六、被告乙○○的辯解均不足採信。被告乙○○與「陳茂雄」等
    成員，分別於臺灣及柬埔寨兩地裡應外合，共謀及實行本案
    運輸第一級毒品海洛因入臺的犯行事證明確。
七、幫助犯是對於犯罪與正犯有共同認識而以幫助意思，對於正
    犯資以助力，而未參與實行犯罪的行為者。因此如未參與實
    行犯罪構成要件行為，且出於幫助意思提供助力，即屬幫助
    犯，而非共同正犯。
    經查，被告甲○○應被告陳坤亮要求，居中介紹被告陳坤亮
    擔任運輸海洛因的交通角色。被告甲○○主觀上為圖自己居
    間仲介利益，被告丙○○主觀上也是為牟取仲介費用；客觀
    上被告甲○○、丙○○分別將被告陳坤亮有意運輸毒品入境
    等情傳話予「陳茂雄」、為被告陳坤亮辦理護照、將1 萬5
    千元機票、零用金費用轉交予被告陳坤亮，以幫助被告陳坤
    亮運輸毒品入境犯罪的遂行。被告甲○○、丙○○所為均非
    運輸毒品犯罪的構成要件行為。
    被告乙○○與陳坤亮並不認識，委由被告丙○○處理陳坤亮
    出國事宜，並由被告甲○○、丙○○陪同於陳坤亮返台後同
    往接應，且被告甲○○、丙○○均非如「陳茂雄」或被告乙○○般居於主導、策劃本案毒品運輸入臺的角色，對於扣案
    海洛因球運輸來臺的後續處理均不知悉，無從證明被告甲○○、丙○○是以共同正犯的犯意參與本案犯行。應認被告甲○○、丙○○均僅成立幫助犯。
    檢察官上訴意旨認被告甲○○、丙○○均應與共同被告陳坤
    亮、被告乙○○及「陳茂雄」等成立毒品危害防制條例第4
    條第1 項運輸第一級毒品罪及懲治走私條例第2 條第1 項私
    運管制物品進口罪共同正犯，應有誤會。
肆、毒品危害防制條例第4條、第17條於98年5月20日修正公布，
    並自公布後6個月施行（參98年6月8日法務部法檢字第0980
    802279號函依同條例第36條規定，修正條文自公布後6個月
    施行）。
    毒品危害防制條例第4條第1項運輸第一級毒品罪，法定刑由
    「死刑或無期徒刑。處無期徒刑者，得併科新臺幣1 千萬元
    以下罰金。」修正為「死刑或無期徒刑。處無期徒刑者，得
    併科新臺幣2 千萬元以下罰金。」；第17條則增列第2 項：
    「犯第4 條至第8 條之罪於偵查及審判中均自白者，減輕其
    刑。」。
    修正後毒品危害防制條例第4條第1項運輸第一級毒品罪，罰
    金刑度雖經提高為2 千萬，但審酌該罰金刑屬於得併科，而
    被告在偵審中自白，則為必減輕刑罰。經比較新舊法，並基
    於一體適用原則，認應適用修正後毒品危害防制條例規定有
    利於被告。
伍、撤銷改判的理由
一、撤銷原判決的理由
（一）原判決認定「毒品危害防制條例第4 條、第17條於98年5
      月20日修正公布，98年5 月22日生效。被告犯罪時間已於
      新法修正施行後，應直接適用新法規定，不生新舊法比較
      問題。」應有誤會。
（二）扣案被告乙○○所有現金30萬元，被告乙○○雖堅稱與本
      案並無關聯，辯稱屬於其經營公司的增資款額。經查，「
      陳茂雄」既指示被告乙○○於取得陳坤亮排出的海洛因球
      之後，即將約定報酬8 萬元及1 萬元仲介費用支付予陳坤
      亮、甲○○與丙○○。足證被告乙○○原擬於查獲當日將
      該9 萬元給付予陳坤亮、甲○○與丙○○。
      該9 萬元應認為屬於被告乙○○供本案運輸毒品犯罪所用
      ，應予沒收；原審未予宣告沒收。
（三）檢察官上訴意旨認被告甲○○、丙○○同應論以共同正犯
      、被告上訴否認犯行，雖均無理由；但基於如上論述，原
      判決應予撤銷改判。
二、自為判決的論罪科刑理由
（一）被告乙○○所為，觸犯毒品危害防制條例第4 條第1 項運
      輸第一級毒品罪及懲治走私條例第2 條第1 項私運管制物
      品進口罪。
      被告乙○○以一行為同時觸犯上述二罪名，為想像競合犯
      ，依刑法第55條從一重罪論以運輸第一級毒品罪。
      被告乙○○與共同被告陳坤亮、「陳茂雄」、張姓及蔡姓
      成年男子等運毒成員間，具有犯意聯絡及行為分擔，均為
      共同正犯。
（二）被告甲○○、丙○○所為，各皆觸犯刑法第30條第1 項、
      毒品危害防制條例第4 條第1 項運輸第一級毒品罪幫助犯
      及刑法第30條第1 項、懲治走私條例第2 條第1 項私運管
      制物品進口罪幫助犯。
      被告甲○○、丙○○分別以一行為同時觸犯幫助運輸海洛
      因毒品罪及幫助私運管制物品進口罪，應依刑法第55條規
      定，從一重罪論以幫助運輸第一級毒品罪。均依刑法第30
      條第2 項規定，按正犯之刑減輕刑罰。
（三）刑法第28條共同正犯意指2 人以上共同實行犯罪。幫助他
      人犯罪並非實行的正犯。雖然事實上2 人共同幫助的情節
      ，應各負幫助責任，並無適用刑法第28條餘地。
      幫助犯屬於從犯，從屬於正犯而成立。刑法上既無「共同
      幫助」之情，也無「幫助共同」可言。最高法院33年上字
      第793 號判例、本院暨所屬法院70年度法律座談會刑事類
      第17號參照。
      因此被告甲○○、丙○○應各負幫助犯的罪責，並無刑法
      第28條適用。
（四）犯第4條至第8條之罪於偵查及審判中均自白者，減輕其刑
      ，毒品危害防制條例第17條第2 項明文規定。因此觸犯毒
      品危害防制條例第4 條至第8 條罪名的被告，在偵查及審
      判的歷次陳述，各有1 次以上自白，即與上述規定合致。
      最高法院98年度台上字第7231號判決參照。
      所謂自白意指被告坦白供述自己犯罪事實的全部或一部，
      並不以對全部犯罪事實自白為必要；即使僅自白犯罪事實
      的一部，也應有該法條得減輕刑罰規定的適用。最高法院
      99 年 度台上字第922 號、93年度台上字第2870號、75年
      度台上字第7114號判決意旨參照。
      被告丙○○、甲○○於偵查、審判中均坦承犯行；被告乙○○於偵查及原審皆自白部分運輸第一級毒品的犯罪事實
      ，均應依毒品危害防制條例第17條第2 項規定減輕刑罰，
      被告丙○○、甲○○並均遞減之。
（五）被告乙○○、丙○○分別曾經犯罪事實欄所示有期徒刑執
      行完畢，有本院被告前案紀錄表可憑。均於有期徒刑執行
      完畢後，5 年內故意再犯本案有期徒刑以上罪行，均累犯
      ，各應依刑法第47條第1 項規定就罰金刑部分加重刑罰，
      ，並與前述減輕部分依法先加後（遞）減。
（六）毒品危害防制條例17條第1項規定：「犯第4條至第8條、
      第10條或第11條之罪，供出毒品來源，因而查獲其他正犯
      或共犯者，減輕或免除其刑。」旨在鼓勵被告供出所製造
      、運輸、販賣或持有的毒品來源，俾追究出毒品前手，以
      澈底清除毒品氾濫。故所稱供出毒品來源因而查獲，是指
      被告具體供出毒品來源的有關資料，諸如前手姓名、年籍
      、住居所或其他足資辨別特徵等，使調查或偵查犯罪的公
      務員因發動調查或偵查並破獲而言。
      被告的「供出毒品來源」與調查或偵查犯罪公務員對其發
      動調查或偵查並進而破獲之間，論理上須具有先後且相當
      的因果關係。並非被告一有「自白」、「指認」毒品來源
      之人，即得依上述規定減刑。
      若被告供出毒品來源前，調查或偵查犯罪公務員已有確切
      證據，足以合理懷疑被告所供毒品來源之人涉犯罪嫌，則
      嗣後的破獲與被告「供出毒品來源」之間，即欠缺先後且
      相當的因果關係，自不得適用上述規定減刑。
      被告乙○○辯稱：願提供毒品來源即「陳茂雄」（或稱「
      呂登祥」）資料，使檢調機關或法院得以循線追捕其他正
      犯，請求依毒品防制條例第17條第1項規定減輕或免除其
      刑等語。
      經查，法院非屬偵查犯罪機關，被告於法院審判中供出毒
      品來源，僅在促使蒞庭檢察官知悉而發動偵查，或由法院
      依刑事訴訟法第241 條規定函送檢察官偵查，期能破獲毒
      品來源。事實審法院僅須於言詞辯論終結前調查被告的供
      出行為是否已破獲而符合減輕刑罰規定。最高法院98年度
      台上字第7265號判決參照。
      本案於辯論終結前仍未見「陳茂雄」已遭檢察官或偵查機
      關查獲的事實，且被告乙○○於原審提供的「陳茂雄」姓
      名（李燈祥、呂燈祥）、年紀（約於52年出生）、住居所
      （台中縣沙鹿鎮）、經年往返柬埔寨及臺灣等特徵，依職
      權查詢戶政資料、口卡片、前科紀錄及入出境查詢等資料
      ，均查無與被告乙○○所述特徵相符之人。
      參酌被告乙○○於偵查中，先供稱：「雄哥」（即「陳茂
      雄」）是姓陳姓林忘記了。」等語（偵卷117 頁），核與
      被告乙○○提供的「陳茂雄」資料不符。嗣於本院審理，
      另稱該人真實姓名其實是「呂登祥」。應認被告乙○○所
      提供「陳茂雄」的相關資料是否確實，顯有可疑，且其前
      後多次供陳不同姓名之人，涉有任意編纂、擾亂訴訟的意
      圖甚明。
      「陳茂雄」或其他共犯迄今既尚未遭查獲，自無從依毒品
      危害防制條例第17條第1 項規定減免被告乙○○刑罰。
（七）被告乙○○、丙○○與甲○○辯護人均為被告辯護主張被
      告等犯行堪予憫恕，請求依刑法第59條酌減刑罰等語。
      刑法第59條酌量減輕刑罰，必於犯罪情狀在客觀上足以引
      起一般同情，認為即使宣告法定低度刑期，猶嫌過重，才
      有適用。至於犯罪動機、犯罪手段或犯罪後態度、家庭成
      員狀況等情狀，僅可為法定刑內從輕科刑標準，不得據為
      酌量減輕的理由。最高法院51年台上字第899 號判例、84
      年度台上字第2164號、91年度台上字第733 號判決參照。
      毒品除戕害施用者身心健康外，施用毒品者為取得購買毒
      品資金，常因此衍生犯罪及家庭問題，嚴重危害社會治安
      ，並造成國力實質衰減。因此政府近年來為革除毒品流害
      ，大力宣導戒毒。
      被告乙○○、丙○○及甲○○均為智慮成熟成年人，自不
      能諉為不知；但渠等為圖一己私利，運輸或幫助運輸扣案
      海洛因入境，依渠等行為的原因及環境，在客觀上實不足
      引起一般同情，而認有可憫恕之情。
      被告乙○○、丙○○及甲○○於偵、審中均自白一部或全
      部犯行，被告乙○○因而得減輕刑罰；被告丙○○及甲○○則均得遞減輕刑罰。此等處斷刑的範圍與渠等犯行核屬
      相當，並無情輕法重情事。被告乙○○、丙○○及甲○○
      辯稱犯行堪予憫恕，請求依刑法第59條酌減刑罰，應屬無
      據。
（八）臺灣板橋地方法院檢察署檢察官98年度偵字第33287 號移
      送併案審理部分，與起訴犯罪事實為同一事實，一併審理
      。
（九）審酌被告均不思努力進取，為圖一己私利，均無視國家防
      制毒品禁令，被告運輸或幫助運輸的毒品雖非少量，但尚
      未流入市面即經查獲，兼衡渠等素行、生活狀況、犯罪手
      段、被告丙○○與甲○○均自白犯罪，頗具悔意；被告乙○○犯後並無悔意的犯後態度等一切情狀，認宜分別量處
      如主文所示刑罰。
（十）扣案第一級毒品海洛因球4顆（合計淨重263.16公克），
      不問屬於被告與否，均依法沒收銷燬。
      鑑定機關無論以何種方式分離，原送驗的包裝內均仍留存
      微量毒品成分殘留（法務部調查局94年4 月12日調科壹字
      第09400114740 號函文參照）。應認用以包裝上述海洛因
      的保險套4 只，難以與海洛因完全析離。該等直接包裝海
      洛因的保險套應一併依宣告沒收銷燬。
      犯毒品危害防制條例第4 條至第9 條、第12條、第13條或
      第14條第1 項、第2 項之罪，供犯罪所用或因犯罪所得財
      物均沒收；如全部或一部不能沒收時，追徵價額或以財產
      抵償，毒品危害防制條例第19條第1 項明文規定。
      扣案被告乙○○所有現金30萬元，其中9 萬元，屬於被告
      乙○○供本案運輸毒品犯罪所用，已如前述理由伍、一（
      二），併依法諭知沒收。
      扣案0000000000號行動電話（含SIM 卡），屬於被告乙○○所有供聯絡本案犯行所用，已經被告乙○○供明；扣案
      0000000000號、0000000000號行動電話各1 支（均含SIM
      卡）分別屬於被告丙○○、甲○○所有持以供聯繫本案犯
      行使用，已據被告丙○○、甲○○坦白承認，並有行動電
      話使用人資料及雙向通聯紀錄可證（原審60、95-96 頁）
      ，併均依法宣告沒收。
      扣案被告乙○○持有0000000000號、0000000000號行動電
      話及電話簿1 本，缺乏明確事證證明與本案犯行具有關聯
      性；扣案0000000000號行動電話屬於被告丙○○向友人張
      麗美借用，非屬被告丙○○所有，已經被告丙○○供述明
      確，並有行動電話使用人資料可憑（原審51頁），均不另
      諭知沒收。
      至於未扣案，由被告乙○○交付被告丙○○的3 萬元，供
      作被告陳坤亮往返柬埔寨的護照、交通及生活費用，已經
      消費，且非供運輸毒品直接所用之物，不予宣告沒收。
陸、適用法律
一、刑事訴訟法第369 條第1 項前段、第364 條、第299 條第1
    項前段。
二、毒品危害防制條例第4 條第1 項、第17條第2 項、第18 條
    第1 項前段、第19條第1 項。
三、懲治走私條例第2條第1項、第11條。
四、刑法第2 條第1 項但書、第11條前段、第28條、第30條第1
    項前段、第2 項、第47條第1 項、第55條。
中    華    民    國    99    年     8    月    25    日
                  刑事第六庭審判長法  官  郭豫珍
                                  法  官  李麗玲
                                  法  官  吳淑惠
以上正本證明與原本無異。
如不服本判決，應於收受送達後10日內向本院提出上訴書狀，其
未敘述上訴之理由者並得於提起上訴後10日內向本院補提理由書
（均須按他造當事人之人數附繕本）「切勿逕送上級法院」。
                                  書記官  胡勤義
中    華    民    國    99    年     8    月    25    日
附錄：本案論罪科刑法條全文
懲治走私條例第2條
私運管制物品進口、出口逾公告數額者，處 7 年以下有期徒刑
，得併科新臺幣 3 百萬元以下罰金。
前項之未遂犯罰之。
第 1 項所稱管制物品及其數額，由行政院公告之。
毒品危害防制條例第4條
製造、運輸、販賣第一級毒品者，處死刑或無期徒刑；處無期徒
刑者，得併科新臺幣 2 千萬元以下罰金。
製造、運輸、販賣第二級毒品者，處無期徒刑或 7 年以上有期
徒刑，得併科新臺幣 1 千萬元以下罰金。
製造、運輸、販賣第三級毒品者，處 5 年以上有期徒刑，得併
科新臺幣 7 百萬元以下罰金。
製造、運輸、販賣第四級毒品者，處 3 年以上 10 年以下有期
徒刑，得併科新臺幣 3 百萬元以下罰金。
製造、運輸、販賣專供製造或施用毒品之器具者，處 1 年以上
7 年以下有期徒刑，得併科新臺幣 1 百萬元以下罰金。
前五項之未遂犯罰之。

司法院資訊處製作；財團法人民間司法改革基金會備份。
